【裁判字號】    99,交上易,265
【裁判日期】    991116
【裁判案由】    過失傷害
【裁判全文】
臺灣高等法院刑事判決               99年度交上易字第265號
上  訴  人
即  被  告  乙○○
上列上訴人因過失傷害案件，不服臺灣臺北地方法院99年度交易
字第292 號，中華民國99年7 月30日第一審判決（起訴案號：臺
灣臺北地方法院檢察署99年度偵字第7960號），提起上訴，本院
判決如下：
    主  文
原判決撤銷。
乙○○因過失傷害人，處拘役貳拾伍日，如易科罰金，以新臺幣
壹仟元折算壹日。
    事  實
一、乙○○於民國98年10月25日14時8 分許，駕駛車牌號碼DL-
    0337號自小客車，沿臺北市○○區○○路一段由南往北方向
    行駛，行經該路段19號世新大學校門口附近，本應注意在設
    有學校標誌或設有禁止超車標線之處所、地段，不得超車；
    又汽車超車駕駛人駕駛汽車，應遵守道路交通標線之指示，
    且汽車在未劃設慢車道之雙向二車道行駛時，在劃有分向限
    制線之路段，不得駛入來車之車道內，而依當時天候晴、日
    間自然光線、柏油路面乾燥無缺陷、無障礙物、視距良好之
    情況下，並無不能注意之情事，竟疏未注意，為超越前方大
    型公車，貿然跨越雙黃線駛入來車之車道，而與對向由甲○
    ○騎乘車牌號碼223-DET 號之重型機車發生正面碰撞，致甲
    ○○人車倒地，因而受有右大腿內側擦傷之傷害。乙○○於
    車禍肇事後，留在現場，在有偵查權之機關或公務員尚未發
    覺其為犯人前，即主動向到場處理之員警坦承肇事，並表示
    願意接受裁判。
二、案經甲○○訴由臺北市政府警察局文山第一分局報告臺灣臺
    北地方法院檢察署檢察官偵查起訴。
    理  由
壹、程序方面
    按刑事訴訟法有關傳聞法則及例外規定（第159條至159條之
    5），如條文已明定得為證據者（如第159條之1第1項），或
    依規定原則上有證據能力（如第159 條之1 第2 項），但當
    事人未抗辯其有例外否定證據能力情形者，即無庸就其如何
    具有證據能力而為說明。又本院認定本件事實所引用之被告
    以外之人於審判外陳述，包括人證及文書證據，並無證據證
    明係公務員違背法定程序所取得，且檢察官及被告於本院準
    備程序及審判期日中對本院所引用之相關卷證，就證據能力
    均表示不爭執，迄至言詞辯論終結前未再聲明異議。又該等
    證據，亦無刑事訴訟法第159 條之4 之顯有不可信之情況與
    不得作為證據之情形。本院審酌上開證據資料製作時之情況
    ，尚無違法不當及證明力明顯過低之瑕疵，亦認為以之作為
    證據應屬適當，是依刑事訴訟法第159 條至第159 條之5 規
    定，所引用具有傳聞性質之證據，均有證據能力，合先敘明
    。
貳、實體方面
一、訊據上訴人即被告乙○○固坦承在上開時地，駕駛車牌號碼
    DL-0337 號自小客車，沿臺北市○○區○○路一段由南往北
    方向行駛，行經該路段19號世新大學校門口前，為超越前方
    大型公車，貿然跨越雙黃線駛入來車之車道，而與對向由甲
    ○○騎乘車牌號碼223-DET 號之重型機車發生碰撞，致甲○
    ○人車倒地，因而受有右大腿內側擦傷等情不諱，惟辯稱係
    告訴人甲○○車速過快撞上被告所駕車輛，告訴人應負相當
    之過失責任云云，然查，
（一）告訴人甲○○於警詢中陳稱：我駕駛重機車223-DET 行駛
      木柵路一段由北往南方向行駛，對方則在對向為了超越前
      方的公車，而在肇事路口處跨越雙黃線駛入我的車道，造
      成我的車頭與對方的車頭互相碰撞，受有右大腿內側擦傷
      等語；核與被告於警詢中供稱：我駕駛自小客車DL-0337
      行駛木柵路一段由南往北方向行駛，當時前方有一輛公車
      ，在公車站牌處臨停讓乘客上下車，我為了超越公車，而
      跨越雙黃線駛入來車車道，突然看到對方機車，我馬上停
      車，但我的車頭還是與對方車頭發生碰撞等語，所述情節
      悉相符合，此外，復有道路交通事故現場圖、補充資料表
      、談話紀錄表、道路交通事故調查報告表(一)、(二)、照片11
      張及臺北市立萬芳醫院乙種診斷證明書一份等件附卷可佐
     （ 見偵卷第10頁、第25至30頁；原審卷第11至19頁），足
      認本件車禍事故，係因被告為超越公車，而跨越雙黃線駛
      入對向車道所致，應無疑義。
（二）按駕駛人駕駛汽車，應遵守道路交通標誌、標線、號誌之
      指示，並服從交通指揮人員之指揮；且汽車在未劃設慢車
      道之雙向二車道行駛時，在劃有分向限制線之路段，不得
      駛入來車之車道內；又在設有學校標誌或禁止超車標線（
      雙黃實線）之處所、地段不得超車，道路交通安全規則第
      90條、第97條第1 項第2 款、第101 條第1 項第2 款分別
      定有明文，被告為考領駕照之合格駕駛人，對此自應知之
      甚稔，又本件肇事路段為柏油路面，路面乾燥無缺陷，亦
      無障礙物，視距良好，此有道路交通事故調查報告表(一)及
      現場照片附卷可參，足認並無不能注意之情事，被告竟疏
      未注意及此，其確有過失行為甚明，且其過失與告訴人身
      體所受傷害間，亦有相當因果關係，至為灼然。另被告辯
      稱車禍發生時，伊是停止狀態，因告訴人車速過快而肇事
      ，告訴人應負相當責任云云，惟被告既自承為超越公車，
      而駛入對向車道時，始突然發現告訴人機車等情，已如上
      述，且告訴人警詢中陳稱當時車速為時速30至40公里，發
      現被告車輛時距離很近僅約五公尺，煞車已來不及等語，
      再參酌被告所駕自小客車，僅車頭保險桿懸掛車牌處受有
      輕微凹陷之損壞（見偵卷第25頁）及告訴人僅受有輕微擦
      傷之傷害，堪認告訴人車速應不致太快，否則所受之傷害
      及車損情形，非僅輕微擦傷及凹陷而已，被告上開所辯，
      無非卸責之詞不足採信，綜上，本件事證明確，被告犯行
      堪以認定，應依法論科。
二、核被告乙○○所為，係犯刑法第284 條第1 項前段之過失傷
    害罪。被告於車禍肇事後，留在現場，在有偵查權之機關或
    公務員尚未發覺知悉其姓名時，即主動向到場處理之臺北市
    政府警察局文山一分局交通分隊警員賴正承坦承肇事，並表
    示願意接受裁判，此有台北市政府警察局文山一分局交通分
    隊警員賴正承於肇事現場製作之交通事故談話紀錄表（見原
    審卷第16頁），足認被告對於未發覺之犯罪自首而接受裁判
    ，符合自首要件，爰依刑法第62條前段規定減輕其刑。
三、原審以被告犯行明確，予以論罪科刑，固非無見。然查被告
    於肇事後，留在現場，在有偵查權之機關或公務員尚未發覺
    其為犯人前，即主動向到場處理之員警坦承肇事，並表示願
    意接受裁判。足認被告對於未發覺之罪自首而接受裁判，符
    合自首要件，依刑法第62條前段規定得減輕其刑，原審疏未
    注意及此，於法即有未合，被告上訴意旨略以本件車禍係被
    害人自己撞上來云云，然被告既自承跨越雙黃線駛入來車車
    道，顯見被告有明顯之過失，告訴人因閃煞不及迎面撞上被
    告所駕車輛，被告自應負全部之過失責任，被告上訴，指摘
    原判決不當，雖無理由，惟原審判決既有前開可議之處，自
    應由本院予以撤銷改判。爰審酌被告之素行尚可，有本院被
    告全國前案紀錄表1 件在卷可考，犯後固坦承有過失，猶飾
    詞卸責，且因與告訴人就賠償金額之認知尚有差距，致未能
    達成和解，暨其智識程度、過失程度及犯罪所生損害等一切
    情狀，量處如主文第二項所示之刑，並諭知易科罰金之折算
    標準，以示儆懲。又扣案之監視器錄影光碟，已經原審當庭
    勘驗結果因光碟畫質過差，內容無法看出肇事實際情況，此
    有勘驗筆錄可憑（見原審第53頁），是被告聲請再次勘驗監
    視器錄影光碟，核無必要，附此敘明。
據上論斷，應依刑事訴訟法第369 條第1 項前段、第364 條、第
299 條第1 項前段，刑法第284 條第1 項前段、第62條前段、第
41條第1 項前段，刑法施行法第1 條之1 第1 項、第2 項前段，
判決如主文。
本案經檢察官吳國南到庭執行職務。
中    華    民    國    99    年    11    月    16    日
                  刑事第一庭審判長法  官  葉騰瑞
                                  法  官  莊明彰
                                  法  官  彭政章
以上正本證明與原本無異。
不得上訴。
                                  書記官  杜宜寧
中    華    民    國    99    年    11    月    16    日

司法院資訊處製作；財團法人民間司法改革基金會備份。
